臺灣新北地方法院刑事判決
111年度易字第359號
公  訴  人  臺灣新北地方檢察署檢察官
被      告  劉文川



上列被告因妨害自由案件，經檢察官提起公訴(110年度偵字第31
550號)，本院判決如下：
    主  文
丙○○犯侵入住宅罪，處拘役伍拾日，如易科罰金，以新臺幣壹
仟元折算壹日。 
    事  實
一、丙○○與丁○○前為夫妻，2人育有一女戊○○(民國103年9月生；
    真實姓名年籍詳卷)，雙方離婚後丁○○與戊○○共同居住於新
    北市○○區○○路000號3樓之1名揚天下社區，丙○○明知名揚天
    下社區設置有社區管制大門，並有保全人員駐守，顯非一般
    人所得任意進入之場所，而其並非該社區之住戶，未經保全
    人員之同意不得入內，仍於110年4月30日17時21分許，基於
    侵入住宅之犯意，未得該社區住居權人或保全人員之同意，
    無故自該社區保全B哨哨口進入該社區，拍攝公佈欄上之資
    料後行經社區中庭，自保全A哨哨口離去，以此方式無故侵
    入與該社區住宅直接相連通、而屬該住宅一部之名揚天下社
    區中庭。
二、案經名揚天下社區住戶乙○○訴由新市政府警察局中和分局報
    告臺灣新北地方檢察署檢察官偵查起訴。
    理  由
壹、證據能力部分
    本判決引用被告以外之人於審判外之陳述，檢察官、被告丙○○於本院準備程序、審理時對於該等證據能力均未爭執，且
    迄於言詞辯論終結前亦無聲明異議(見本院111年度易字第35
    9號卷【下稱本院卷】第73、123頁)。本院審酌上開證據資
    料之作成之情況，並無違法取證或其他瑕疵，且與待證事實
    具有關聯性，認為以之作為證據為適當，依刑事訴訟法第15
    9條之5規定，均有證據能力。又所引非供述證據，與本案均
    有關聯性，且查無違反法定程序取得之情，依刑事訴訟法第
    158條之4反面解釋，亦均有證據能力。
貳、實體部分
一、認定事實所憑之證據及理由：
　　訊據被告固坦承有進入名揚天下社區中庭並拍攝公佈欄上資
    訊之事實，然矢口否認有何侵入住宅之犯行，辯稱：我要進
    去B哨的時候，B哨保全人員有跟我打招呼，並未阻止我進入
    ，而且我進入中庭後，A、B哨保全人員及管委會人員均無任
    何人要求我離去，我在中庭拍完公佈欄上的資料，走至A哨
    大門外，丁○○及我女兒在A哨大門外等我，我就在A哨大門外
    接到我女兒後離去，整個過程中都無任何人要求我離開該社
    區或反對我進入，況且該社區的中庭是非住戶的任何人都可
    以自由進出，所以我並未侵入住宅云云。然查：
(一)被告與丁○○前為夫妻，2人育有一女戊○○，雙方離婚後丁○○
    與戊○○共同居住於新北市○○區○○路000號3樓之1名揚天下社
    區，被告知悉名揚天下社區設置有社區管制大門，並有保全
    人員駐守，其仍於110年4月30日17時21分許，自名揚天下社
    區保全B哨哨口進入該社區，拍攝公佈欄上之資料後行經社
    區中庭，自保全A哨哨口離去乙情，為被告所是認(見本院卷
    第72-73頁)，核與證人即告訴代理人己○○於警詢、偵訊時之
    具結證述(見偵卷第5-6、39-40頁)，情節均大致相符，並有
    該社區監視器畫面截取照片6張在卷可佐(見偵卷第13頁)，
    是此部分事實首堪認定。
(二)按所謂住宅乃指人類日常居住之場所而言，公寓樓下之樓梯
    間雖僅供住戶出入通行，然就公寓之整體而言，該樓梯間為
    公寓之一部份，與公寓有密切不可分之關係，若侵入該樓梯
    間，難謂無同時妨害居住安全之情形(最高法院76年度台上
    字第2972號判決意旨參照)，準此，被告雖僅步行穿越名揚
    天下社區之中庭，然該中庭與各住宅連通，係供住戶起居出
    入之場所而與各住宅密不可分，仍屬各住戶生活安寧之一部
    分，況中庭兩處大門A、B哨尚設有保全人員看管，益徵該中
    庭亦為保護各住戶居住安全之一環，自該當刑法第306條「
    住宅」之要件，合先敘明。
(三)按所謂無故侵入，係指行為人無權或無正當理由，或未得住
    屋權人之同意，而違反住屋權人之意思，以積極作為或消極
    不作為之方式進入他人之住宅或建築物，至其係公然或秘密
    、和平抑或強行為之，均非所問。至「無故」，係指行為人
    無權或無正當理由，或未得居住權人同意，而違反居住權人
    之意思，以積極作為或消極不作為之方式進入他人之住宅，
    至其係公然或秘密、和平抑或強行為之，均非所問。並應以
    客觀標準就個案為觀察，凡為法律、道義、習慣或一般社會
    通念所應認可，而無悖於公序良俗者，始可認為「非無故」
    。
(四)關於被告已該當「侵入」之要件乙節，被告固辯稱：B哨保
    全人員有同意我進入，如果他沒有同意，我不會進入；因為
    我當天是會面交往，保全人員也知道，他們有把我會面交往
    的資料發給A、B哨的保全，他們都知道這個人什麼時間會到
    這個社區云云(見本院卷第136頁)，然：
　1.非住戶訪客欲進入名揚天下社區中庭，必須先向中庭兩處大
    門A、B哨之保全人員說明來意，徵得同意後始能進入乙節，
    此經證人己○○於偵訊時證述明確(見偵卷第39-40頁)，被告
    亦供稱：非住戶之訪客在該社區中庭等待住戶下來之前，必
    須向保全人員說明來意、今日到訪係為等待何一住戶等語(
    見本院卷第136頁)，是此為進入名揚天下社區中庭之規則，
    未說明來意並徵得保全明確同意者，不得入內之事實，堪以
    認定。參以被告前於107年間，多次因未徵得該社區保全人
    員之同意，擅自進入該社區中庭，甚至有與本案為相同行為
    ，即於進入社區中庭後拍攝公佈欄之資訊後離去，或於會面
    交往時間結束並交還戊○○後，尾隨丁○○進入社區中庭等行為
    ，經本院以108年度易字第671號判決認其所為均係犯侵入住
    宅罪而判處罪刑，經臺灣高等法院以108年度上易字第2416
    號判決上訴駁回而確定乙情，有上開判決各1份在卷可佐(見
    偵卷第20-36頁反面)，益徵被告對於上述非住戶訪客欲進入
    名揚天下社區中庭所應遵循之規則知之甚明。
　2.該社區中庭之監視器錄影光碟，業經本院於審理時進行勘驗
    ，勘驗結果為：「壹、勘驗標的：偵卷光碟存放袋內之案發
    現場監視器光碟1片，檔案：『第1段1.mp4』。一、檔案時間
    ：共19秒。二、勘驗結果：(三)社區大門僅有位於畫面左側
    之小門開啟，被告自社區外逕自步行穿越該左側小門後，被
    告面朝B哨站內一名男性保全人員點頭致意，同時該保全人
    員頭部有些微前後傾而疑似點頭致意之行為，被告行經畫面
    右側B哨保全站前方並進入社區後，見畫面左方之社區公佈
    欄隨即折返，行至該公佈欄前，並持手機拍攝該公佈欄2處
    後，再次行經畫面右側B哨保全站前方並進入社區中庭。然
    影像全程被告未與該名男性保全為言語溝通。」等情，有勘
    驗筆錄1份附卷可憑(見本院卷第108-109頁)，依勘驗結果可
    知，被告雖有向B哨保全人員點頭致意，同時該保全人員頭
    部有些微前後傾而疑似點頭致意之貌，然因該保全人員頭部
    些微前後傾之幅度甚微，且被告與保全之行為均甚為短促，
    無從確認該保全人員之舉動是否即為點頭致意並表示同意被
    告入內之意，然被告全程未與該名保全為言語溝通，而被告
    又非該社區住戶，則被告進入該社區中庭顯已違反前述應向
    保全人員表明來意並徵得同意之規則甚明。參以證人己○○於
    偵訊時結稱：因為被告跟我們社區住戶即他前妻及前岳丈有
    糾紛，所以進入我們社區是司空見慣之事，他之前都從A哨
    進來，我們保全會請他辦理會客，詢問他前妻是否願意讓他
    進社區，原則上他前妻都不會讓他進去，被告就會報警請警
    察去探視他女兒安全等語(見偵卷第39頁反面)，益徵被告本
    次進入該社區中庭並未徵得B哨保全人員之同意，核屬侵入
    行為，堪以認定。
　3.臺灣高等法院109年7月29日108年度家上字第158號、109年
    度家抗字第78號民事判決，已酌定被告與戊○○之會面式交往
    為「被告得於每月第一、三週週五下午5時，親自至戊○○學
    校或『新北市○○區○○路000號名揚天下社區大門口外』接戊○○
    外出住宿照顧，並於週日下午8時前，親自將戊○ 送回『新北
    市○○區○○路000號名揚天下社區大門口外』」等情，有該判決
    1份在卷為憑(見本院卷第41-45頁)，可見被告之會面交往權
    ，其方式、地點限定在名揚天下社區「大門口外」接送戊○○
    。又依本院勘驗前開社區中庭之監視器錄影光碟，勘驗結果
    為：「參、勘驗標的：檔案『第1段3.mp4』。(三)A哨保全站
    內有另一名男性保全，社區大門僅有位於畫面左側之小門開
    啟，被告自畫面下方出現，步行行經畫面右側之A哨保全站
    前方後，走至社區內部未開啟之社區大門前停留，再走至該
    開啟之左側小門步行而出，復走向右側與坐在社區大門外之
    母女致意，再持手機走向該大門外之左側拍攝照片，拍攝完
    畢則走向該對母女坐等處，該對母女遂自座椅上站起(此有
    本院截圖1可佐)。然影像全程被告未與該名男性保全溝通或
    相互致意之行為。」等情，此有勘驗筆錄1份附卷為憑(見本
    院卷第112頁)，並有監視器畫面截圖3紙在卷可佐(見本院卷
    第145-149頁)，可見當天丁○○與戊○○係遵循上開判決所酌定
    之方式，在A哨大門口外等候被告前來會面交往，參以被告
    前於107年間已因會面交往時間結束並交還戊○○後，尾隨丁○○進入該社區中庭，經本院以108年度易字第671號判決認其
    係犯侵入住宅罪而判處罪刑確定，業如前述，益徵被告本次
    進入該社區中庭，並未徵得A、B哨保全人員之同意，而屬侵
    入行為甚明，被告辯稱其為與戊○○會面交往而進入社區中庭
    ，且A、B哨保全人員均知其當日係為會面交往始同意其穿越
    中庭云云，當非可採。
　4.況被告因本次進入社區中庭拍攝公佈欄資訊及其他多次進入
    該社區之行為，嗣經與丁○○同住之其父母即謝慶松、黃惠君
    聲請保護令，經本院以110年度家護字第1562號民事裁定核
    發民事通常保護令，命被告不得進入謝慶松、黃惠君住所(
    地址：新北市○○區○○路000號3樓之1)所屬社區(名揚天下)大
    門，並經本院以110年度家護抗字第157號民事裁定駁回抗告
    而確定，此有上開裁定各1份在卷為憑(見本院卷第59-68頁)
    ，益徵本案被告進入該社區中庭之行為，確未徵得住戶或保
    全人員之同意，而屬侵入行為甚明。
(五)關於被告已該當「無故」之要件乙節，被告固辯稱：我女兒
    住的地點靠近A哨，當天則係因為我先去春池幼兒園接女兒
    ，沒有接到，所以我就近就從B哨進入，若從春池幼兒園到A
    哨接送女兒會繞一大圈，時間會來不及，丁○○是我只要遲到
    超過1分鐘她就不讓我接女兒云云(見本院卷第141頁)，然依
    上開判決所酌定之會面交往方式，被告應於名揚天下社區大
    門外接送戊○○，有如前述，是被告藉由接女兒行使會面交往
    之機會，進入該社區中庭，顯無正當理由。又依前述本院勘
    驗結果可知，被告進入社區中庭後，先在B哨拍攝公佈欄資
    訊2處，行至A哨時又四處拍攝社區環境，斯時丁○○與戊○○係
    在A哨大門外等候等情，有本院驗筆錄1份在卷可佐(見本院
    卷第108、112頁)，被告亦自陳：那天是我會面交往的時間
    ，我要去接我女兒，想在那邊租車位，才會拍公佈欄資訊；
    我沒有在門口等，是因為我要租車位要拍照等語(見偵卷第4
    0頁)，可見被告進入中庭係為拍攝公佈欄資訊，且因此讓丁○○與戊○○在大門口外多加等候，顯非進入該社區之正當理由
    。又證人己○○於偵查時結稱：我看監視器，被告應該是在B
    哨看公佈攔，拍完才過去A哨，他可能是針對公佈棚資料對
    住戶提告，我們裡面312個住戶有200多人被他告過等語(見
    偵卷第40頁)，是名揚天下社區公佈欄張貼資訊經常含有住
    戶之姓名等個人資料，被告既非住戶，其逕自進入該社區拍
    攝公佈欄之資訊，自無正當理由。參以被告前於107前間有
    與本案為相同行為，即於進入社區中庭後拍攝公佈欄之資訊
    後離去，而犯侵入住宅罪，經判處罪刑確定，有如前述，益
    徵被告本案犯行確屬無故侵入住宅甚明，被告前揭所辯，不
    足為採。
(六)至被告聲請傳喚乙○○、己○○、丁○○、戊○○、A、B哨之保全人員云云(見本院卷第73、77-79、136頁)，然A、B哨保全人員因名揚天下社區保全為委外聘任保全人員，合約1年1聘加上人員經常異動，且該社區只保留6個月之出勤紀錄，故於110年4月30日執勤人員資料未作保留乙情，有名揚天下社區管理委員會111年6月29日名字第0000000-0號函1紙在卷可佐(見本院卷第85頁)，故本院無從傳喚。另丁○○及戊○○因人在A哨大門外，並未目睹全程，有如前述，乙○○、己○○則因人不在場，故上開之人均無傳喚必要。又被告上開調查證據之聲請，經核被告所陳明之待證事實，均與被告無故侵入行為之認定不生影響，尚無調查之必要，爰均不予調查，併此敘明。
(七)綜上，本案事證明確，被告上開所辯要屬卸責之詞，不足採
    信，被告上開犯行堪以認定，應依法論科。
二、論罪科刑：
(一)核被告所為，係犯刑法第306條第1項之侵入住宅罪。
(二)審酌被告前因與本案相似方式進入名揚天下社區、拍攝公佈
    欄資訊等行為而犯侵入住宅罪，經判處罪刑確定在案，竟不
    知悔悟，再利用與戊○○會面交往之機會，未經告訴人或該社
    區保全人員同意而侵入名揚天下社區中庭，拍攝該社區公佈
    欄之訊息，影響告訴人及名揚天下社區住戶之住宅有不受其
    他人侵入之權利，所為實有不該；考量被告犯後否認犯行之
    態度，及其犯罪之目的、手段、造成危害程度等情節；兼衡
    被告自述教育程度為大學畢業、離婚、有1名未成年子女、
    職業為工程師、月收入為新臺幣5萬元、須扶養父母及子女
    、經濟狀況勉持之生活狀況(見本院卷第93頁)等一切情狀，
    量處如主文所示之刑，並諭知易科罰金之折算標準。 
據上論斷，應依刑事訴訟法第299條第1項前段(依判決精簡原則
，僅記載程序法條文)，判決如主文。　
本案經檢察官甲○○提起公訴，檢察官陳姵伊到庭執行職務。
中　　華　　民　　國　　111 　年　　8 　　月　　26　　日
                  刑事第十八庭  法  官  劉容妤
上列正本證明與原本無異。　　　　　　　　　  
如不服本判決，得於判決書送達之日起20日內，以書狀敍述理由(須附繕本)，向本庭提出上訴。　　　　　　　　　　　　　
　　　　　　　　　              書記官  謝昀真
中　　華　　民　　國　　111 　年　　8 　　月　　30　　日
附錄本判決論罪科刑法條
【刑法第306條】
無故侵入他人住宅、建築物或附連圍繞之土地或船艦者，處一年
以下有期徒刑、拘役或九千元以下罰金。
無故隱匿其內，或受退去之要求而仍留滯者，亦同。